【裁判字號】    98,上訴,580
【裁判日期】    980623
【裁判案由】    偽造文書等
【裁判全文】
臺灣高等法院高雄分院刑事判決         98年度上訴字第580號
上  訴  人  臺灣高雄地方法院檢察署檢察官
被      告  甲○○
上列上訴人因被告偽造文書等案件，不服台灣高雄地方法院98年
度訴字第55號中華民國98年4 月1 日第一審判決（起訴案號：臺
灣高雄地方法院檢察署97年度偵續字第57號），提起上訴，本院
判決如下：
    主  文
原判決關於行使偽造文書部分撤銷。
方威盛犯行使偽造私文書罪，處有期徒刑參月，減為有期徒刑壹
月又拾伍日，如易科罰金，以新台幣壹仟元折算壹日。緩刑貳年
。
其他上訴駁回。
    事  實
一、甲○○於民國96年2 月間受僱於陸弘股份有限公司（下稱陸
    弘公司）擔任業務員，本應基於忠實之義務，為陸弘公司謀
    取最大之營業利益，竟基於行使偽造私文書之故意，明知同
    年2 月28日陸弘公司並無與成長食品行交易之事實，卻私自
    於陸弘公司之空白出貨單上填載出貨代號T5/18kg 及T6/18
    kg各50公斤等文字，表示陸弘公司與成長食品行有上開交易
    之事實，並收取成長食品行支付之貨款新台幣（下同）9 萬
    元之支票1 紙，致生損害於陸弘公司。
二、案經陸弘公司委由黃見志律師訴請台灣高雄地方法院檢察署
    檢察官偵查起訴。
    理  由
一、訊據被告甲○○固不否認私自填寫如事實欄所載之陸弘公司
    之出貨單，交予成長食品行乙節，惟矢口否認有何行使偽造
    私文書犯行。辯稱：當時陸弘公司沒貨，伊是私下替成長食
    品行調貨，此係伊個人之行為，與陸弘公司無關，伊未從中
    賺取費用，嗣後亦未與成長食品行交易云云。經查：
  (一)被告未經陸弘公司同意，私自使用該公司之空白出貨單填寫
    品名代號T5/18kg 及T6/18kg 各50公斤等文字，而與客戶成
    長食品行交易等情，業據被告自白不諱，核與證人即陸弘公
    司之業務經理丙○○於原審及本院審理時、成長食品行之經
    理乙○○於原審審理時結證之情節相符，並有被告於96年4
    月26日所簽立之切結書，內容為：「甲○○私自使用陸弘股
    份有限公司空白出貨單填寫出貨品名T5、T6各50件，客戶名
    稱成長，日期96年2 月28日，並收取成長食品行支付之支票
    新台幣9 萬元，... 上述事實與陸弘股份有限公司無關，純
    屬立切結書個人行為... 。」等語，可見開具該出貨單係屬
    被告個人行為，事前並未經陸弘公司之同意。
  (二)又被告為陸弘公司之業務員，而業務員於招攬客戶成交後，
    必須以電話聯絡營業所的小姐，再由公司以電腦開單，訂貨
    時不會開（訂貨）單予客戶，出貨時再補單等情，為被告所
    自承，核與證人丙○○於本院審理時結證之情節相符。本件
    被告私自開具陸弘公司之出貨單予成長食品行，顯違該公司
    之營業流程，難認係有權製作該出貨單之內容。
  (三)被告以陸弘公司業務員之身分，以所攜帶之陸弘公司出貨單
    ，填具屬於公司務範圍內之訂貨內容後，交予該公司之客戶
    成長食品行之人員收受，客觀上即表示陸弘公司與成長食品
    行為上開交易行為。此可由事後陸弘公司向成長食品行結帳
    收款時，成長食品行即表示尚有上開訂貨內容未履行乙節，
    即得知悉。被告明知無上開交易行為存在，仍開具有上開交
    易內容之出貨單予成長食品行之人員收受，致事後成長食品
    行向陸弘公司主張款項扣抵，俱見被告之行為，已造成陸弘
    公司商譽受損無訛。
  (四)依交易常情，空白出貨單上已印製有公司名銜，為授受雙方
    所明知，而業務員填具出貨內容後交予客戶使用，客觀上即
    表示該公司接受該筆交易之內容，而授受雙方均願受該約定
    之拘束。如業務員無權填載上開出貨內容，而仍私自為之，
    即與冒用他人名義簽署不實文書無異，尚無待須另於出貨單
    上簽署該公司之名義為必要。本件被告實際上雖未簽署陸弘
    公司名義，惟其係無權製作上開出貨單，已如上述，被告所
    為，仍係該當偽造私文書及行使造私文書之罪責內涵。
二、
  (一)核被告所為，係犯刑法第216 條、第210 條之行使偽造私文
    書罪。其偽造之低度行為為行使之高度行為所吸收，不另論
    罪。審酌被告身為陸弘公司業務員，竟違背忠誠義務，私自
    冒用公司名銜與客戶交易，事後未具悔意，實屬非是。惟事
    後已清償客戶之損失，本件損害並未擴大等情，量處有期徒
    刑3 月，又被告行為時係在96年4 月24日前，合於中華民國
    罪犯減刑條例第2 條第1 項第3 款、第7 條減刑之規定，應
    減其宣告刑2 分之1 為有期徒刑1 月又15日，並諭知以1000
    元折算1 日之易科罰金之折算標準。偽造之出貨單乙紙已交
    付予成長食品行，而非屬被告所有，不另諭知沒收。
  (二)原審就被告所涉行使偽造私文書部分為無罪諭知，似嫌速斷
    。檢察官以原判決諭知此部分無罪為不當，提起上訴，非無
    理由，應由本院就此部分撤銷改判，並諭知如主文第一、二
    項所示。
  (三)被告未曾因故意受有期徒刑以上刑之宣告，有台灣高等法院
    被告前案紀錄表在卷可按。因不諳法令致罹刑章，經此偵審
    教，應已知所警惕而無再犯之虞，本院認對其刑之宣告，以
    暫不執行為適當，併宣告緩刑2 年，以啟自新。
三、公訴意旨另以：被告另基於損害陸弘公司之利益之意圖，明
    知96年2 月28日陸弘公司並無與成長食品行交易之事實，卻
    私自於陸弘公司之空白出貨單上填載出貨代號T5/18kg 及T6
    /18kg 各50公斤之出貨單，表示陸弘公司與成長食品行交易
    ，並收取成長食品行支付之貨款9 萬元支票1 紙，使陸弘公
    司之客戶即成長食品行成為自己私人之客戶，違背其任務，
    致生損害於陸弘公司之營收，因認被告另涉犯刑法第342 條
    背信罪嫌云云。公訴意旨認被告有背信犯行，係以證人丙○
    ○、乙○○之證述，及被告出具之出貨單及切結書等為其論
    據。惟查：
  (一)被告以陸弘公司業務員之身分，以所攜帶之陸弘公司出貨單
    ，填具屬於公司務範圍內之訂貨內容後，交予該公司之客戶
    成長食品行之人員收受，客觀上即表示陸弘公司與成長食品
    行為上開交易行為。此可由事後陸弘公司向成長食品行結帳
    收款時，成長食品行即表示尚有上開訂貨內容未履行乙節，
    即得知悉，已如前述。被告上開所為既仍屬業務範圍內得為
    之事項，即難認其有違背任務之之行為，而無背信之可言。
  (二)又證人乙○○於偵訊中證稱：被告並沒有私下收取佣金，因
    支票金額9 萬元就跟貨款金額一樣；陸弘公司有傳真一張文
    件給我們，表示這件事與他們公司無關，叫被告自己處理，
    因為這批貨後來我們沒收到，所以被告後來有拿一張客票過
    來沖帳等語（偵二卷第14頁）。核與前開出貨單上記載T5及
    T6貨物各50件，數量各900 公斤，每公斤單價50元，金額各
    4 萬5000元，2 種貨物合計貨款為9 萬元，而被告收取9 萬
    元之情節相符，是證人所述堪以採信，足證被告並無從中牟
    利之行為。再公訴人雖提出陸弘公司96年度與成長食品行之
    銷售憑單日報表，表明陸弘公司與成長食品行之交易額於96
    年度3 、4 月份大幅減縮。惟影響交易額之原因甚多，證人
    乙○○亦於偵訊中證稱：這次交易後我們公司還有與陸弘公
    司交易，也都是甲○○做代表，甲○○離職後我們公司還有
    向陸弘公司進貨等語（偵二卷第13-14 頁）；於原審審理中
    並稱：這次交易後，還有一、二次與陸弘公司交易，不過因
    為陸弘公司的東西一直都不好，所以才沒有再繼續與陸弘公
    司交易，而且也不是只有針對陸弘公司，我們之前其他的廠
    商後來也都沒有再進貨，現在我們都是自己從國外運貨櫃買
    原料來製作販賣等語（原審卷第30頁背面）。是成長食品行
    雖確實有與陸弘公司停止交易之事實，但原因並非完全係基
    於被告之調貨行為，尚難僅以此表象遽以認定陸弘公司與成
    長食品行交易量減少之情形，與被告本次調貨行為有關。
  (三)末按檢察官就被告犯罪事實，應負舉證責任，並指出證明之
    方法，為同法第161 條第1 項所明定。因此，檢察官對於起
    訴之犯罪事實，應負提出證據及說服之實質舉證責任，倘其
    所提出之證據，不足為被告有罪之積極證明，或其指出證明
    之方法，無從說服法院以形成被告有罪之心證，基於無罪推
    定之原則，自應為被告無罪判決之諭知（最高法院92年臺上
    字第128 號判例意旨參考）。本件經調查結果，本院尚不足
    以形成被告有犯背信罪之心證，本於「罪證有疑、利於被告
    」之原則，自應為有利於被告之認定，被告此部分犯罪尚屬
    不能證明，依法自應為其此部分無罪判決之諭知。
四、原審就被告所涉背信罪部分，認其犯罪不能證明，因而為此
    部分無罪判決之諭知，並無不合。檢察官仍執前詞，指摘原
    判決此部分為不當，提起上訴，並無理由，應予駁回。
五、據上論結，應依刑事訴訟法第368 條、第369 條第1 項前段
    、第364 條、第299 條第1 項前段，刑法第216 條、第210
    條、第41條第1 項前段、第74條第1 項第1 款，中華民國96
    年罪犯減刑條例第2 條第1 項第3 款、第7 條，判決如主文
    。
本案經檢察官林敏惠到庭執行職務。
中    華    民    國    98    年    6     月    23    日
                  刑事第七庭    審判長法  官  莊飛宗
                                      法  官  邱明弘
                                      法  官  陳明富
以上正本證明與原本無異。
關於偽造私文書部份，如不服本判決應於收受本判決後10日內向
本院提出上訴書狀，其未敘述上訴理由者，並得於提起上訴後10
日內向本院補提理由書狀（均須按他造當事人之人數附繕本）「
切勿逕送上級法院」。
中    華    民    國    98    年    6     月    23    日
                                      書記官  劉鴻瑛
附錄本件判決論罪科刑法條：
刑法第216條：
行使第210 條至第215 條之文書者，依偽造、變造文書或登載不
實事項或使登載不實事項之規定處斷。
刑法第210條：
偽造、變造私文書，足以生損害於公眾或他人者，處五年以下有
期徒刑。


司法院資訊處製作；財團法人民間司法改革基金會備份。
